【裁判字號】    99,交聲,589
【裁判日期】    991029
【裁判案由】    聲明異議
【裁判全文】
臺灣臺南地方法院刑事裁定             99年度交聲字第589號
移送機關    交通部公路總局嘉義區監理所麻豆監理站
異議人即
受處分人    甲○○
上列異議人即受處分人因違反道路交通管理處罰條例案件，對於
交通部公路總局嘉義區監理所麻豆監理站民國99年4月29日所為
之裁決處分（處分案號：麻監裁罰字第裁75-M00000000號）聲明
異議，本院裁定如下：
    主    文
原處分關於罰鍰新臺幣陸佰元部分撤銷。
上開撤銷部分，甲○○不罰。
其餘異議駁回。
    理    由
一、原處分意旨略以：異議人即受處分人甲○○（下稱異議人）
    於民國99年1月18日21時20分許，駕駛車牌號碼KT3-718號重
    型機車，行經臺南縣佳里鎮○○里○○路與民生街交岔路口
    時，因左方車不讓右方車先行，而與其右向車道由第三人賴
    佳榆騎乘之車牌號碼H5V-286號重型機車發生擦撞肇事，致
    賴佳榆人車倒地，並受有兩膝關節挫傷及背部挫傷等傷害，
    經臺南縣警察局佳里分局（下稱舉發機關）製單舉發，嗣經
    交通部公路總局嘉義區監理所麻豆監理站（下稱原處分機關
    ）以其違規事證明確，依道路交通管理處罰條例第45條第9
    款、第63條第1項第1款及違反道路交通管理事件統一裁罰基
    準表之規定，裁處異議人罰鍰新臺幣（下同）600元，記違
    規點數1點；及依道路交通管理處罰條例第61條第3項之規定
    ，記違規點數3點，合計4點等語。
二、聲明異議意旨略以：市區○○道路幹、支線道路寬幅、交通
    流量均有所差異，對造人行駛之車道與異議人行駛之車道相
    差近5倍寬幅，且異議人行駛之車道為雙向車道，若依警方
    述表示無幹、支線道分別，也應有大、小條路之區○○道路
    使用人在大路上正常行駛，則至巷弄街口必須走走停停與一
    般正常用路習慣相違背；又本件事故係對造人機車在異議人
    機車右後方街口欄截式的從異議人機車前方急速欲穿越至斜
    對面街口，導致異議人往內側車道閃避不及而產生碰撞，且
    撞擊點處可證異議人機車已經過右側來車車道，如何再注意
    右後方來車，故認定左方車未讓右方車先行有爭議，異議人
    不服，為此聲明異議等語。
三、按汽車駕駛人，爭道行駛有車道數相同時，左方車不讓右方
    車先行者，處600元以上1,800元以下罰鍰，並記違規點數1
    點；又汽車駕駛人，駕駛汽車違反道路交通安全規則、第33
    條之管制規則，因而肇事致人受傷者，記違規點數3點，道
    路交通管理處罰條例第45條第9款、第63條第1項第1款、第
    61條第3項分別定有明文。再按汽車行駛至交岔路口，其行
    進、轉彎，未設標誌、標線或號誌劃分幹、支線道者，少線
    道車應暫停讓多線道先行；車道數相同時，轉彎車應暫停讓
    直行車先行；同為直行車或轉彎車者，左方車應暫停讓右方
    車先行，道路交通安全規則第102條第1項第2款復有明文。
四、經查：
  (一)異議人於上揭時、地駕駛車牌號碼KT3-718號重型機車，因
    左方車不讓右方車先行而肇事致人受傷，經舉發機關員警製
    單舉發，並經原處分機關裁處如前述之裁罰等情，有臺南縣
    警察局99年4月9日南縣警交字第M00000000號舉發違反道路
    交通管理事件通知單、原處分機關99年4月29日麻監裁罰字
    第裁75-M00000000號裁決書、道路交通事故現場圖、道路交
    通事故調查報告表(一)、(二)、佳里醫療社團法人佳里醫院診斷
    證明書、談話筆錄等件附卷可稽，是此部分違規事實已可認
    定。
  (二)至異議人主張其所行駛之車道較對方行駛之車道大，縱無幹
    線道、支線道之分，亦應有大、小條路之差別，故認定左方
    車未讓右方車先行有爭議等語；惟查，本件違規地點屬未設
    立號誌、標誌、標線劃分幹、支道交岔路口，依道路交通安
    全規則第102條第2項及臺南縣警察局佳里分局所製作道路交
    通事故現場圖，進入交岔路口均為1車道，此有臺南縣政府
    99年6月30日府工交字第0990148451號函文在卷可稽（見本
    院卷第63頁），因此，本件違規地點之文化路、民生街之車
    道，雖有寬、狹之差別，然其車道數係為相同，應無可疑，
    交通部99年8月5日交路字第0990043939號函亦為相同之認定
    ，有該函附卷可查（見本院卷第71頁），是異議人此部分之
    主張，尚屬無據。
  (三)次查，基於法安定性原則，行為人之一行為在同一制裁目的
    下，除處罰之種類不同，必須採用不同之處罰方法，以達處
    罰目的所必要者外，僅以一制裁為原則，不得重複處罰，若
    重複處罰，因將破壞法秩序之安定及違背人民之善意信賴，
    且逾越必要程度，超過行為人就該行為所應受之處罰，而違
    反比例原則。故行政罰法第26條：「一行為同時觸犯刑事法
    律及違反行政法上義務規定者，依刑事法律處罰之。但其行
    為應處以其他種類行政罰或得沒入之物而未經法院宣告沒收
    者，亦得裁處之。前項行為如經不起訴處分或為無罪、免訴
    、不受理、不付審理之裁判確定者，得依違反行政法上義務
    規定裁處之。」規定，係行政罰法鑑於行政罰與刑罰同屬對
    於不法行為之制裁，且因刑罰之制裁功能強於行政罰，刑罰
    之處罰程序並較行政罰嚴謹等立論，揭示行政罰與刑罰間亦
    適用一行為不二罰原則，僅於刑罰不能達到相同或可代替之
    功能者為限，始得再加以行政處罰（如罰鍰以外之沒入或其
    他種類之行政罰，因兼具維護公共秩序之作用，為達行政目
    的，行政機關仍得併予裁處，或者如前開條文第二項所示，
    已無一事二罰疑慮之情形時，得依違反行政法上義務之規定
    裁處）。
  (四)本件異議人固因於上揭時地，有騎乘機車左方車不讓右方車
    先行肇事致人受傷之行為，而該當道路交通管理處罰條例第
    45條第9款、第61條第3項之行政處罰規定，惟依前所述，異
    議人業因同一駕車肇事致人受傷行為，另經本院刑事庭以99
    年度交簡字第1819號刑事簡易案件審理認定異議人觸犯刑法
    第284條第1項前段之過失傷害罪，而於99年9月30日判處異
    議人拘役50日，如易科罰金，以1,000元折算1日，此有異議
    人之前案紀錄表及刑事簡易判決各1份在卷可參（見本院卷
    第58頁、第73-75頁），則異議人就同一個駕車肇事致人受
    傷行為，而同時該當道路交通管理處罰條例第45條第9款及
    第61條第3項之行政處罰規定以及觸犯刑法第284條第1項前
    段之刑事犯罪之行為，既業經刑事判決判處拘役在案，揆諸
    前開一行為不二罰原則，自不宜再依道路交通管理處罰條例
    第45條第9款規定科以行政罰鍰，是原處分機關仍依該款規
    定，以原處分裁處異議人罰鍰之部分，於法即有未合。
  (五)至原處分中記違規點數4點部分，係罰鍰以外之其他種類行
    政罰，乃為對於違反規定者之警告性處分，依行政罰法第26
    條但書之規定，自得裁處之，異議人此部分之異議，自無理
    由。
五、綜上所述，原處分機關所為上開有關罰鍰部分之行政裁罰，
    既有未洽，自應由本院依法撤銷，並為該部分不罰之諭知，
    至原處分記違規點數4點部分，異議並無理由，應予駁回。
六、據上論結，依道路交通管理處罰條例第87條第2項、道路交
    通事件處理辦法第18條、第19條前段，裁定如主文。
中    華    民    國    99    年    10    月    29    日
                    交通法庭  法  官  林福來
以上正本證明與原本無異。
如不服本裁定，應於收受送達後5日內向本院提出抗告狀。（應
附繕本）
                              書記官  李淑惠
中    華    民    國    99    年    11    月    1     日

司法院資訊處製作；財團法人民間司法改革基金會備份。
